臺灣高雄地方法院刑事判決　　　　　　　　　　　　九十三年度訴字第二一四三號
　　公　訴　人　臺灣高雄地方法院檢察署檢察官
　　被　　　告　乙○○
右列被告因違反毒品危害防制條例案件，經檢察官提起公訴（九十三年度毒偵字第二
三二０號、第二六三三號），本院合議庭裁定由受命法官獨任進行簡式審判程序，判
決如左：
    主  文
乙○○連續施用第二級毒品，處有期徒刑肆月，如易科罰金，以佰元折算壹日。扣
案之第二級毒品甲基安非他命壹包（驗前毛重零點柒公克、驗後毛重零點陸公克）、
殘留有第二級毒品甲基安非他命之塑膠吸管貳支及玻璃球吸食器貳支，均沒收銷燬之
。
    事  實
一、乙○○曾於民國八十八年間因施用毒品案件，經本院以八十八年度毒聲字第五九
    二０號裁定送勒戒處所觀察、勒戒後，認有繼續施用毒品之傾向，經本院以八十
    八年度毒聲字第九一九一號裁定令入戒治處所施以強制戒治，並以八十九年度毒
    聲字第三三二０號裁定停止戒治付保護管束，復以八十九年度毒聲字第六一四九
    號裁定撤銷停止戒治令入戒治處所施以強制戒治，於九十一年十月十三日強制戒
    治期滿執行完畢，經臺灣高雄地方法院檢察署檢察官於九十一年十月二十八日以
    九十一年度戒毒偵字第九八六號為不起訴處分確定。詎其不知悔改，明知甲基安
    非他命業經公告為毒品危害防制條例第二條第二項所列管之第二級毒品，不得非
    法持有、施用，復基於施用第二級毒品甲基安非他命之概括犯意，於九十一年十
    月十三日強制戒治期滿執行完畢釋放後五年內，於九十三年三月二十五日下午四
    時採尿前（不含公權力拘束時間）回溯二十四小時前某時起至同年五月十八日晚
    上九時十分採尿前（不含公權力拘束時間）回溯二十四小時前某時止，分別在位
    於高雄縣林園鄉某處不知名之路邊攤廁所內或友人黃石旺位於高雄縣林園鄉○○
    路不詳門牌住處內，將甲基安非他命以玻璃球隔熱燒烤吸食煙霧之方式，連續施
    用第二級毒品甲基安非他命三次。嗣經警方分別於九十三年三月二十五日下午二
    時許通知其至警局採尿；於同年五月十八日下午五時四十五分，持本院核發之搜
    索票，至其位於高雄縣林園鄉○○村○○○路三七七巷六弄八號住處搜索而查獲
    ，並扣得第二級毒品甲基安非他命一包（驗前毛重零點柒公克、驗後毛重零點陸
    公克）及殘留有第二級毒品甲基安非他命之塑膠吸管二支、玻璃球吸食器二支，
    並分別於九十三年三月二十五日下午四時、同年五月十八日晚上九時十分採尿送
    驗後，始知上情。
二、案經高雄縣警察局林園分局報請臺灣高雄地方法院檢察署檢察官偵查起訴。
    理  由
一、本案被告乙○○所犯係死刑、無期徒刑、最輕本刑為三年以上有期徒刑以外之罪
    ，其於準備程序就前揭被訴事實為有罪之陳述，經受命法官告知簡式審判程序之
    旨，並聽取其與公訴人之意見後，本院認無不得或不宜改依簡式審判程序進行之
    處，爰依刑事訴訟法第二百七十三條之一第一項、第二百八十四條之一，裁定本
    件由受命法官獨任進行簡式審判程序，合先敘明。
二、訊據被告對其於右揭時、地連續施用第二級毒品甲基安非他命之事實，於本院審
    理時（參見本院九十三年十月十四日審判筆錄）坦承不諱，且有扣案晶體一包，
    經送驗後，係第二級毒品甲基安非他命（驗前毛重零點柒公克、驗後毛重零點陸
    公克）；另扣案之塑膠吸管二支、玻璃球吸食器二支亦均殘留有第二級毒品甲基
    安非他命之陽性反應，此有高雄醫學大學附設中和紀念醫院檢驗報告三紙在卷可
    參。另查：
  (一)被告係於九十三年三月二十五日下午四時，經警方採集其尿液送驗結果，呈甲基
    安非他命陽性反應，此有臺灣檢驗科技股份有限公司九十三年四月十六日濫用藥
    物尿液檢驗報告及列管毒品人口尿液檢體採集送驗紀錄表（參見臺灣高雄地方法
    院檢察署九十三年度毒偵字第二三二０號偵查卷宗第十二頁、第十三頁）各一紙
    附卷可稽；另被告於同年五月十八日晚上九時十分，經警方採集其尿液送請高雄
    縣政府衛生局以免疫學分析法與ＴＯＸＩ—ＬＡＢ方法（化學呈色法）檢驗結果
    ，固呈甲基安非他命陽性反應，此有高雄縣政府衛生局煙毒尿液檢驗成績書（參
    見臺灣高雄地方法院檢察署九十三年度毒偵字第二六三三號偵查卷宗第三十頁）
    一紙附卷為據。然以目前常用之尿液安非他命或嗎啡篩檢方式包括酵素免疫方析
    法（EIA,ENZYME EMMUNOASSAY）、薄層色層分析法（TLC,THIN LAYER
    CHROMATOGRAPHY）和放射免疫分析法（RIA,RADIOIMMUNOASSAY），在文獻報告中
    ，確實有藥品或食物因交叉反應（CROSS REACTOIN），可在尿液中測試中產生偽
    陽性（FALSE POSITIVE）之安非他命或嗎啡反應。例如在EIA和TLC之尿液測試方
法中，某些成藥（如減肥藥、解除鼻充血藥物、感冒藥劑等）中之成份因與安非
    他命有類似作用，而可產生與安非他命之交叉反應，使尿液測試呈現偽陽性。甚
    至尿液中的葡萄糖亦曾有報告可能在EIA方法測試尿液時產生偽陽性安非他命反
    應。致於作尿液嗎啡篩檢時，也同樣的可能會有偽陽性產生，譬如曾有報告服用
    一茶匙之POPPY SEEDS（罌粟種子）或二十MG之CODEINE（止咳藥物）或相當大量
    之DEXTROMETHORPHAN（鎮咳藥物）時，也可造成偽陽性之測試結果。但利用精密
    之儀器分析，將可排除偽陽性之可能，而得到正確的答案，因此篩檢結果必須進
    一步確認。在目前最常用之確認方法為氣相層析質譜儀（GC/MS,GAS
    CHROMATOGRAPHY/MASS SPECTROMETRY ），此因乃在良好的操作條件下，以氣相
    層析質譜儀作藥物及其代謝產物定性及定量分析，幾乎不會有偽陽性反應產生。
    因此尿液測試時是否產生偽陽性反應，除須考慮其他物質產生之偽陽性外，測試
    方式及儀器設備亦應列入考量，此有前開榮民總醫院八十三年四月七日北總內
    字第三五九號函釋可考。又現行尿液檢驗一般分為初步篩驗及確認檢驗，初
    步篩驗係以酵素免疫分析法或螢光偏極免疫分析法進行篩驗，若篩驗結果為陽性
    反應，需再以氣相層析質譜儀分析法進行確認檢驗，送驗之尿液必須經初步篩驗
    及確認檢驗均呈陽性反應時，始可判定有毒品陽性反應，而看守所使用之ＴＤＸ
    儀器屬免疫分析法，對於化學結構類似之藥物，均有可能產生偽陽性反應，因此
    必須再以氣相層析質譜儀分析法做確認檢驗，此亦有法務部調查局九十年七月六
    日陸(一)字第九四三七三號函釋可查。是依前開說明，本案高雄縣政府衛
    生局所採取之免疫學分析法與ＴＯＸＩ—ＬＡＢ方法（化學呈色法），均僅屬尿
    液檢驗中之初步篩驗，依上開檢驗方法所得之結果，仍有出現偽陽性之反應，須
    進一步採取氣相層析質譜分析法予以確認，始得排除偽陽性產生之可能性。而經
    本院依職權復將前開尿液送請高雄醫學大學附設中和紀念醫院以酵素免疫分析法
    （ＥＩＡ）與氣相層析質譜儀分析法（ＧＣ—ＭＳ）複驗確認結果，安非他命、
    甲基安非他命尚未達陽性檢體判定標準之濃度反應，因而判定安非他命類為陰性
    反應，有該院濫用藥物尿液檢驗報告一紙附卷可參，應以精確度較高之氣相層析
    質譜儀分析法（ＧＣ—ＭＳ）之檢驗結果為可採。
  (二)按甲基安非他命經口服投與後，約百分之七十於二十四小時內可自尿液中排出，
    而其尿液內含甲基安非他命成分之檢出，與投與甲基安非它命的量、個人體質、
    檢驗儀器之精密度有關，通常採尿化驗是否呈陽性反應，應以投與後二十四小時
    內所採者為宜，此亦有行政院衛生署藥物食品檢驗局（八０）藥檢醫字第四五二
    九號函可查。參酌上揭說明及被告尿液檢驗報告，雖將被告於九十三年五月十八
    日晚上九時十分警詢中採集尿液送請高雄醫學大學附設中和紀念醫院以酵素免疫
    分析法（ＥＩＡ）與氣相層析質譜儀分析法（ＧＣ—ＭＳ）複驗確認結果，安非
    他命、甲基安非他命尚未達陽性檢體判定標準之濃度反應，因而判定安非他命類
    為陰性反應，然復有被告施用第二級毒品甲基安非他命所用扣案之塑膠吸管二支
    、玻璃球吸食器二支亦均殘留有第二級毒品甲基安非他命之陽性反應，已如前述
    。綜合上情，是被告自白稱其於九十三年三月二十五日下午四時採尿前（不含公
    權力拘束時間）回溯二十四小時前某時起至同年五月十八日晚上九時十分採尿前
    （不含公權力拘束時間）回溯二十四小時前某時止，連續施用第二級毒品甲基安
    非他命三次之犯行等語，核與事實相符，應堪採信。
  (三)另犯毒品危害防制條例第十條施用第二級毒品之罪者，檢察官應先將被告送勒戒
    處所觀察、勒戒，經觀察、勒戒後，認有繼續施用毒品傾向者，應由檢察官聲請
    法院裁定令入戒治處所施以強制戒治，且經強制戒治執行完畢釋放後，五年內再
    犯第十條之罪，檢察官應依一般刑事訴訟程序予以起訴論罪科刑，此觀諸毒品危
    害防制條例第二十條第一項、第二項、第二十三條第二項前段規定自明。經查，
    被告前於八十八年間因施用毒品案件，經本院以八十八年度毒聲字第五九二０號
    裁定送勒戒處所觀察、勒戒後，認有繼續施用毒品之傾向，經本院以八十八年度
    毒聲字第九一九一號裁定令入戒治處所施以強制戒治，並以八十九年度毒聲字第
    三三二０號裁定停止戒治付保護管束，復以八十九年度毒聲字第六一四九號裁定
    撤銷停止戒治令入戒治處所施以強制戒治，於九十一年十月十三日強制戒治期滿
    執行完畢，經臺灣高雄地方法院檢察署檢察官於九十一年十月二十八日以九十一
    年度戒毒偵字第九八六號為不起訴處分確定等情之事實，此有臺灣高等法院被告
    全國前案紀錄表、本院被告院內索引卡紀錄表、臺灣高雄地方法院檢察署刑案資
    料查註紀錄表各一紙附卷可參。被告前既曾因施用毒品案件，經強制戒治後，復
    因施用毒品，其於前開強制戒治執行完畢釋放後五年內，再犯本案施用毒品罪，
    依毒品危害防制條例第二十三條第二項之規定，屬應依法論罪科刑之行為，依前
    開說明，本案被告上開所為，係於九十一年十月十三日強制戒治執行完畢釋放後
    五年內，再犯毒品危害防制條例第十條第二項施用第二級毒品罪，事證明確，被
    告上開犯行洵堪認定。
三、按甲基安非他命為毒品危害防制條例第二條第二項第二款所明定之第二級毒品。
    核被告所為，係犯同條例第十條第二項之施用第二級毒品罪。被告持有第二級毒
    品進而施用，持有之低度行為為施用之高度行為所吸收，不另論持有毒品之罪。
    其先後多次施用第二級毒品甲基安非他命，時間緊接，犯罪構成要件相同，顯係
    基於概括犯意為之，依刑法第五十六條之規定，論以一罪，並加重其刑。爰審酌
    被告前因施用毒品案件經強制戒治執行完畢釋放後，仍未能徹底戒絕毒品，復犯
    本案施用毒品罪，顯見其無戒毒悔改之意，惟念其施用毒品之次數、施用毒品乃
    自戕一己之身體健康，尚未對他人造成危害，且犯後已坦承犯行，態度良好等一
    切情狀，量處如主文所示之刑，並諭知易科罰金之折算標準。
四、至扣案之晶體一包（驗前毛重零點柒公克、驗後毛重零點陸公克），經送驗後係
    第二級毒品甲基安非他命，屬違禁物，已如前述；另扣案之塑膠吸管二支、玻璃
    球吸食器二支，經送驗後，亦均殘留有第二級毒品甲基安非他命之陽性反應，且
    均為被告所有等情，業據被告於本院審理中陳明可按，其上之毒品既無法與上開
    物品分析剝璃，應視同毒品，自應均依毒品危害防制條例第十八條第一項前段規
    定，併予宣告沒收銷燬之。又鑑定耗損之毒品，既已滅失，即無庸併予宣告沒收
    銷燬，附此敘明。
據上論斷，應依刑事訴訟法第二百七十三條之一第一項、第二百九十九條第一項前段
，毒品危害防制條例第十條第二項、第十八條第一項前段，刑法第十一條、第五十六
條、第四十一條第一項前段，罰金罰鍰提高標準條例第二條，判決如主文。
本案經檢察官甲○○到庭執行職務。
中      華      民      國    九十三    年      十      月    二十一    日
                                  臺灣高雄地方法院刑事庭
                                      法  官   唐中興
右正本證明與原本無異。
如不服本判決，應於判決送達後十日內，向本院提出上訴狀。
          書記官  陳掌珠
中      華      民      國    九十三    年      十      月    二十一    日
附錄本案判決論罪科刑法條：
毒品危害防制條例第十條
施用第一級毒品者，處六月以上五年以下有期徒刑。
施用第二級毒品者，處三年以下有期徒刑。
